臺灣高等法院臺中分院刑事判決　　　　　　　　　九十三年度上訴字第一八五八號
　　上　訴　人
　　即　被　告　乙○○
右上訴人因偽造文書等案件，不服臺灣臺中地方法院九十三年度訴字第七八一號中華
民國九十三年十月十二日第一審判決（起訴案號：臺灣臺中地方法院檢察署九十三年
度偵字第六一八八號），提起上訴，本院判決如左：
    主      文
原判決撤銷。
乙○○共同行使偽造私文書，足以生損害於他人，累犯，處有期徒刑壹年陸月。偽造
之「謝嘉益」印章、「高雄市政府」鋼印、「臺中市政府」鋼印各壹顆及中華商業銀
行印鑑卡上偽造之「謝嘉益」簽名壹枚、「謝嘉益」印文參枚暨偽造之「謝嘉益」國
民身分證壹張（含乙○○照片壹張）、偽造之「張世杰」國民身分證壹張（含乙○○
照片壹張），均沒收。
    事      實
一、乙○○前有違反麻醉藥品管理條例案件、竊盜罪、侵占罪、違反槍砲彈藥刀械管
    制條例案件及偽造文書等前科。其中於民國（下同）八十七年間因施用毒品案件
    ，經臺灣臺中地方法院判處有期徒刑七月確定（嗣經臺灣臺中地方法院就所處有
    期徒刑七月與其另因竊盜案所處之有期徒刑七月定應執行刑有期徒刑一年一月，
    於八十九年九月十四日假釋出監，嗣經撤銷假釋，殘刑三月六日）。嗣又於八十
    九年間復因犯偽造文書及施用毒品等案件，分別經臺灣臺中地方法院判處有期徒
    刑三月及六月，經定應執行刑有期徒刑八月，並自九十年十一月二日起接續執行
    上開殘刑三月六日及有期徒刑八月，甫於九十一年十月七日執行完畢。詎其猶不
    知警惕，復於九十二年間因與綽號「阿明」之人共同偽造國民身分證並進而持以
    行使等偽造文書案件，經臺灣士林地方法院於九十二年十二月二十六日判處有期
    徒刑一年二月確定在案。
二、詎乙○○猶不知悔改，復基於偽造公印文之概括犯意及行使偽造國民身分證特種
    文書、行使偽造私文書之犯意，（一）先與姓名年籍不詳綽號「頭哥」之成年男
    子共同基於偽造公印文及偽造國民身分證之犯意聯絡，由乙○○於九十三年一月
    五日，在臺中市內某處，提供其相片一張予「頭哥」，並以新臺幣（下同）八千
    元之代價委託「頭哥」代為偽造「張世杰」之國民身分證正本一張供乙○○使用
    ，乙○○並依約給付八千元予「頭哥」，旋「頭哥」即在不詳處所，以不詳方式
    （無積極證據足認係以偽造之「內政部印」公印偽造），偽造其上印有偽造之「
    內政部印」公印文且貼上乙○○照片，惟記載張世杰年籍資料之偽造國民身分證
    一張，並以其事先偽造之「臺中市政府」鋼印（公印）一顆（未扣案，無積極證
    據足認係在乙○○參與後始行偽刻）蓋用「臺中市政府」公印文一枚於該偽造之
    「張世杰」國民身分證上。俟偽造完成後，「頭哥」即在同月八日，在臺中市萬
    代福戲院前將該張偽造之「張世杰」國民身分證一張交予乙○○備用，足以生損
    害於張世杰及戶政機關對於國民身分證管理之正確性。嗣乙○○於九十三年二月
    六日下午九時許，在臺中市○○路○段五二○號被查獲違反槍砲彈藥刀械管制條
    例等案件（另案經臺灣臺中地方法院以九十三年度訴字第一七三五號判處罪刑在
    案）後，為警發現並扣得該偽造之「張世杰」國民身分證一張，而查獲上情。（
    二）乙○○因向綽號「長腳」姓名年籍不詳之成年男子借款後未依約清償，「長
    腳」乃向乙○○稱其如提供相片供偽造國民身分證並持該偽造之國民身分證前往
    開設銀行帳戶，即可抵償欠款六千元等語，乙○○應允後，即與「長腳」共同基
    於偽造公印文、行使偽造國民身分證特種文書、行使偽造私文書等之犯意聯絡，
    由乙○○於九十三年三月間某日，提供其相片予「長腳」，旋「長腳」即在不詳
    處所，以不詳方式（無積極證據足認係以偽造之「內政部印」公印偽造），偽造
    其上印有偽造之「內政部印」公印文且貼上乙○○照片，惟記載謝嘉益年籍資料
    之偽造國民身分證一張，並以其事先偽造之「高雄市政府」鋼印（公印）一顆（
    未扣案，無積極證據足認係在乙○○參與後始行偽刻）蓋用「高雄市政府」公印
    文一枚於該偽造之「謝嘉益」國民身分證上，復於不詳時、地偽造「謝嘉益」印
    章一顆（未扣案）。俟偽造完成後，「長腳」即在同月十八日上午九時四十分許
    ，在臺中市○○○路與中港路口附近，將該張偽造之「謝嘉益」國民身分證一張
    及上開偽刻之「謝嘉益」印章一顆交予乙○○，由乙○○於同日上午十一時許，
    持該偽造之「謝嘉益」國民身分證一張及偽刻之「謝嘉益」印章一顆，至臺中縣
    豐原市○○路二九五號中華商業銀行豐原分行（下稱中華商銀豐原分行）申請辦
    理開設活期儲蓄存款帳戶，並由乙○○將上開偽造之「謝嘉益」國民身分證一張
    交予中華商銀豐原分行行員丙○○據以核對是否確為謝嘉益本人申請開戶，而行
    使該張偽造之國民身分證，足以生損害於謝嘉益、中華商銀豐原分行及戶政機關
    對於國民身分證管理之正確性。嗣乙○○並將上開偽造之「謝嘉益」印章一枚交
    予不知情之丙○○蓋用而偽造「謝嘉益」印文三枚於開戶印鑑卡上，並由乙○○
    在該開戶印鑑卡上偽造「謝嘉益」署名一枚後，由乙○○將該張開戶印鑑卡私文
    書交予不知情之丙○○，而行使該張偽造私文書，足以生損害於謝嘉益及中華商
    銀豐原分行。嗣因丙○○發覺偽造之「謝嘉益」國民身分證有異，託同事報警而
    查獲上情。
三、案經臺中縣警察局豐原分局報告臺灣臺中地方法院檢察署檢察官偵查起訴。
    理      由
一、右揭事實，迭據被告乙○○於警詢、偵查、原審及本院審理中坦承不諱，並有證
    人丙○○於警詢中、證人謝嘉益於偵查中之證述及右述偽造之印鑑卡申請書、真
    正之「謝嘉益」身分證正、反面影本各一張在卷暨偽造之「謝嘉益」、「張世杰
    」國民身分證正本各一張扣案可資佐證，被告於本院審理時對證人丙○○於警訊
    中之證述並不爭執，自得為證據並予採酌。又扣案之「謝嘉益」及「張世杰」國
    民身分證正本各一張，經送請內政部警政署刑事警察局鑑定結果，確均為偽造之
    國民身分證，且其上之內政部印文、高雄市政府及臺中市政府鋼印公印文等亦均
    屬偽造，有內政部警政署刑事警察局九十三年四月二十六日刑鑑字第○九三○○
    八一二○七號、同年九月六日刑鑑字第○九三○一五一六○六號、九十三年三月
    十日刑鑑字第○九三○○四三一九七號鑑驗通知書各一紙在卷可稽，足認被告自
    白確與事實相符，堪予採信。綜上所述，本案事證明確，被告犯行應堪認定。
二、按國民身分證屬刑法第二百十二條所定之特種文書。又刑法第二百十八條第一項
    所稱之公印，係指由政府依印信條例第六條相關規定製發之印信，用以表示公署
    或公務員之資格，即俗稱之大印及小官章而言，國民身分證正面「內政部印」及
    「臺中市政府」及「高雄市政府」鋼印，均係公印。核被告就事實欄二（一）部
    分所為，係犯刑法第二百十八條第一項之偽造公印文罪及刑法第二百十二條之偽
    造特種文書罪；就事實欄二（二）部分所為係犯刑法第二百十八條第一項之偽造
    公印文及第二百十六條、第二百十二條、二百十條之行使偽造特種文書、行使偽
    造私文書罪。被告與「頭哥」間，就右揭如事實欄二（一）部分所示犯行，與「
    長腳」間，就右揭如事實欄二（二）部分所示犯行，分別有犯意之聯絡與行為分
    擔，均為共同正犯。被告利用無犯罪故意之中華商銀豐原分行承辦人員丙○○在
    印鑑卡上接續偽造三枚「謝嘉益」印文，係屬間接正犯。被告偽造「謝嘉益」印
    章並蓋用及偽造謝嘉益簽名均係偽造私文書之部分行為，偽造國民身分證特種文
    書及偽造私文書之低度行為，分別為行使偽造國民身分證特種文書及行使偽造私
    文書之高度行為所吸收，均不另論科。又被告先後二次偽造國民身分證及多次偽
    造內政部印公印文、臺中市政府公印文、高雄市政府公印文之犯行，所為時間緊
    接，犯構成要件相同之罪名，顯均係基於概括犯意反覆為之，均為連續犯，各依
    刑法第五十六條規定論以偽造特種文書及偽造公印文一罪，並加重其刑。被告所
    犯上開偽造公印文、行使偽造國民身分證特種文書、行使偽造私文書三罪間，具
    有方法結果之牽連關係，為牽連犯，依刑法第五十五條規定，從一重之刑法第二
    百十六條、第二百十條之行使偽造私文書罪處斷。被告所犯右揭事實欄二（一）
    部分所示犯行，雖未據起訴，惟與經起訴判罪部分分別具有連續犯及牽連犯之裁
    判上一罪關係，為起訴效力所及，本院自應併予審理。又被告於八十七年間因施
    用毒品案件，經臺灣臺中地方法院判處有期徒刑七月確定（嗣經臺灣臺中地方法
    院就所處有期徒刑七月與其另因竊盜案所處之有期徒刑七月定應執行有期徒刑一
    年一月，於八十九年九月十四日假釋出監，嗣經撤銷假釋，殘刑三月六日），又
    於八十九年間復因犯偽造文書及施用毒品等案件，分別經臺灣臺中地方法院判處
    有期徒刑三月及六月，經定應執行刑有期徒刑八月，並自九十年十一月二日起接
    續執行上開殘刑三月六日及有期徒刑八月，甫於九十一年十月七日執行完畢之事
    實，有臺灣臺中地方法院檢察署刑案資料查註紀錄表及臺灣高等法院被告全國前
    案紀錄表各一份在卷足憑，其於受有期徒刑執行完畢後，五年以內再犯本件有期
    徒刑以上之罪，為累犯，依刑法第四十七條規定，就其所犯連續偽造公印文罪部
    分遞加其刑，就其所犯行使偽造特種文書罪、行使偽造私文書罪部分，加重其刑
    。原審予以論罪科刑，固非無見，惟原審認臺中市政府及高雄市政府鋼印文非公
    印文尚有未洽，被告以原審量刑過重為由上訴亦非無由，原審判決既有如上未當
    之處，應由本院將其撤銷改判，爰審酌被告前有違反麻醉藥品管理條例案件、竊
    盜罪、侵占罪、違反槍砲彈藥刀械管制條例案件、偽造文書、施用毒品等前科，
    有上述臺灣臺中地方法院檢察署刑案資料查註紀錄表及臺灣高等法院被告全國前
    案紀錄表各一份在卷可按，素行不佳，甫於九十二年間因與綽號「阿明」之人共
    同偽造國民身分證並進而持以行使等偽造文書案件，經臺灣士林地方法院於九十
    二年十二月二十六日判處有期徒刑一年二月，有上開臺灣高等法院被告全國前案
    紀錄表一份及該案刑事判決一份在卷可稽，竟自九十三年一月五日起即再為本案
    犯行，及其犯罪之動機、目的、手段、所生之危害暨犯罪後坦承犯行之態度等一
    切情狀，量處如主文第二項所示之刑。扣案之中華商業銀行印鑑卡一張上偽造之
    「謝嘉益」簽名一枚及偽造之「謝嘉益」印文三枚，均依刑法第二百十九條規定
    宣告沒收，至偽造之「謝嘉益」印章及「高雄市政府」鋼印、「臺中市政府」鋼
    印各一顆，雖未扣案，惟既無積極證據足認業已滅失，亦依刑法第二百十九條規
    定予以宣告沒收，又扣案偽造之「謝嘉益」國民身分證一張（含乙○○照片一張
    ）及偽造之「張世杰」國民身分證一張（含乙○○照片一張），分係被告犯罪所
    用及犯罪所得之物，且分別為共同正犯「長腳」及被告所有，分別依刑法第三十
    八條第一項第二款及第三款規定宣告沒收，再扣案偽造之「謝嘉益」及「張世杰
    」身分證各一張，既已依刑法第三十八條第一項第二款之規定宣告沒收，其上偽
    造之內政部印公印文各一枚及「高雄市政府」、「臺中市政府」公印文各一枚，
    爰不再依刑法第二百十九條重為沒收之諭知，併此敘明。
三、據上論斷，應依刑事訴訟法第三百六十九條第一項前段、第三百六十四條、第二
    百九十九條第一項前段、刑法第二十八條、第二百十八條第一項、第二百十六條
    、第二百十二條、第二百十條、第五十五條、第四十七條、第二百十九條、第三
    十八條第一項第二款、第三款、罰金罰鍰提高標準條例第一條前段，判決如主文
    。
本案經檢察官甲○○到庭執行職務。
中      華      民      國      九十四     年     二      月    十七    日
                                臺灣高等法院臺中分院刑事第九庭
                                      審判長法  官  陳  筱  珮
                                            法  官  趙  春  碧
      法  官  康  應  龍
右正本證明與原本無異。
如不服本判決應於收受送達後十日內向本院提出上訴書狀，其未敘述上訴之理由者並
得於提起上訴後十日內向本院補提理由書（均須按他造當事人之人數附繕本）。
                                            書記官  許  書  瑜
中      華      民      國      九十四     年     二      月    十八    日
                                                                        Ｒ
